臺灣板橋地方法院民事判決　　　　　　100年度簡上字第132號
上　訴　人　周瑞華
被上訴人　　郭渝勳
訴訟代理人　陳明德
上列當事人間請求清償借款事件，上訴人對於中華民國100年4月
29日臺灣板橋地方法院三重簡易庭100年度重簡字第371號第一審
判決提起上訴，經本院於100年8月31日言詞辯論終結，判決如下
：
    主  文
上訴駁回。
第二審訴訟費用由上訴人負擔。
    事實及理由
一、本件被上訴人於原審起訴主張：緣上訴人於民國94年5月初
    及同年5月12日分別向被上訴人借款新臺幣（下同）300,000
    元及150,000元，並約定依序於94年5月20日及同年7月21日
    償還上開借款，上訴人並交付經其背書之如附表所示之系爭
    支票2紙，作為上述借款之擔保，詎屆期上訴人未依約還款
    ，迭經催討，仍未獲置理，提出系爭支票及退票理由單影本
    各2紙為證，爰依消費借貸之法律關係，請求上訴人給付450
    ,000元，及其中300,000元自94年11月25日起，其中150,000
    元自99年2月26日起，均至清償日止，按年息5%計算之利息
二、上訴人則以：被上訴人知悉系爭2紙支票金額共計45萬元並
    非上訴人所借，係因實際借款人無力再支付高額利息及本金
    ，致公司倒閉遠避中國大陸，被上訴人將責任轉嫁於上訴人
    並予追討（因上訴人在系爭2紙支票背書），如附表編號2之
    15 萬元支票亦係在被上訴人之要求下再提供擔保。實際上
    ，被上訴人於94年初將45萬元出借予如附表編號1之發票人
    時，已向上訴人索取2紙彰化商業銀行之支票，雙方言明被
    上訴人不得擅自填寫兌現日期，票號分別為EU0000000及EU0
    000000，嗣後上訴人再提供價值不斐之鑽石及珠寶作為擔保
    ，事後被上訴人索取不到借款人利息後，始將上訴人所提供
    之2紙支票，未經發票人同意擅自填寫兌現日即95年3 月1日
    ，致退票造成發票人商譽受損。被上訴人再要求上訴人提供
    如附表編號2所示支票再續為擔保，事隔6年後被上訴人寄發
    郵局存證信函直指上訴人提供假珠寶要告上訴人詐欺，並在
    法庭上說詞不一，心術匪夷。當初被上訴人與上訴人言明，
    借貸兩方之責，風險評估上訴人不宜擔責，亦僅在支票背書
    而已，不負風險清償，風險應由被上訴人自行負責，事隔6
    年，亦超過支票背書之時效，被上訴人仍要求上訴人還錢，
    有欠公理云云，資為抗辯。併為答辯聲明：原告之訴駁回。
三、原審判命上訴人依消費借貸契約之法律關係，應給付被上訴
    人450,000元，及其中300,000元自94年11月25日起，其中15
    0,000元自99年2月26日起，均至清償日止，按年息5%計算之
    利息。上訴人不服原審判決提起上訴，請求：(一)原判決廢棄
    。(二)被上訴人在第一審之訴駁回。
四、本院得心證之理由：
  (一)按當事人主張之事實，經他造於準備書狀內或言詞辯論時或
    在受命法官、受託法官前自認者，無庸舉證。自認之撤銷，
    除別有規定外，以自認人能證明與事實不符或經他造同意者
    ，始得為之，民事訴訟法第279條第1項及第3項定有明文。
    又在第一審所為之訴訟行為，於第二審亦有效力；前開規定
    於簡易訴訟事件準用之，此觀諸民事訴訟法第448條、第436
    條之1第3項自明。是當事人於簡易訴訟事件之第一審言詞辯
    論時所為自認，於第二審程序仍有效力，除其能證明其於第
    一審程序所為之自認與事實不符，或經他造同意者外，不得
    撤銷其自認。
  (二)本件被上訴人主張上訴人前於94年5月初及同年5月12日，分
    別向被上訴人借款30萬元及15萬元，同時約定依序於94年5
    月20日及同年7月21日償還上開借款，上訴人並交付經其背
    書如附表所示之系爭支票2紙，作為上述借款之擔保之事實
    ，業據被上訴人提出系爭2紙支票及退票理由單影本為證，
    上訴人並於原審100年4月28日言詞辯論時當庭自認在卷（見
    原審卷第13頁背面言詞辯論筆錄參照），上訴人於上訴後翻
    異前詞稱：實際借款人為如附表編號1所示支票發票人，伊
    並未向被上訴人借款，僅係在支票背面背書而已，被上訴人
    要求另提供如附表編號2之支票續作擔保云云，復未舉證證
    明其自認與事實不符，被上訴人亦於本院100年8月31日言詞
    辯論時當庭表明不同意上訴人撤銷自認，揆諸上開說明，自
    不生撤銷自認之效果，被上訴人就此亦無庸舉證，應認其此
    部分之主張為真實。
  (三)上訴人雖另抗辯伊有提供價值不斐之鑽石及珠寶作為系爭借
    款之質押擔保，又如附表編號2支票之發票日更改記載，並
    非上訴人所為，前另提供予被上訴人2紙票號EU0000000及EU
    00 00000之彰化銀行支票，已言明被上訴人不得擅自填寫兌
    現日期（發票日），被上訴人竟擅自填載而退票，造成發票
    人商譽受損，且被上訴人之請求已逾支票背書之時效云云。
    惟查，質權人即本件被上訴人是否行使質權，係屬其個人行
    使權利之自由，自不得據為拒絕清償本件借款之正當事由；
    另稱擅改、填寫支票發票日及已罹票據時效云云，核與本件
    被上訴人爰依消費借貸契約之法律關係請求無涉，是上訴人
    所辯各節，洵屬無據，自非可採。
五、次按給付有確定期限者，債務人自期限屆滿時起，負遲延責
    任。又遲延之債務，以支付金錢為標的者，債權人得請求依
    法定利率計算之遲延利息。應付利息之債務，其利率未經約
    定，亦無法律可據者，週年利率為5%，民法第229條第1項、
    第233條第1項前段及第203條分別定有明文。從而，被上訴
    人本於消費借貸契約之法律關係，請求上訴人給付450,000
    元，及其中300,000元自94年5月20日約定清償日後即94年11
    月25日起，其中150,000元自94年7月21日約定清償日後即99
    年2月26日起，均至清償日止，按年息5%計算之法定遲延利
    息，洵屬正當。原審為上訴人敗訴之判決，並無不合。上訴
    意旨指摘原判決不當，求予廢棄改判，為無理由，應予駁回
    。
六、本件事證已臻明確，兩造其餘主張及攻擊防禦方法與證據，
    經本院斟酌後，與本件判決結果已不生影響，故不一一論列
    ，附此敘明。
七、據上論結，本件上訴為無理由，依民事訴訟法第436 條之1
    第3項、第449條第1項、第78條，判決如主文。
中    華    民    國    100    年    9    月     6    日
                  民事第三庭    審判長法  官  陳財旺
                                      法  官  邱靜琪
                                      法  官  張紫能
以上正本證明與原本無異
本判決不得上訴。
中    華    民    國    100    年    9    月     6    日
                                      書記官  蔡佳容
┌─────────────────────────────────────┐
│附表：                                                                    │
├───┬─────┬─────┬──────┬─────┬─────┬──┤
│編  號│發  票  人│付 款 人  │發   票   日│ 票面金額 │ 支票號碼 │備考│
│      │          │          │            │（新台幣）│          │    │
├───┼─────┼─────┼──────┼─────┼─────┼──┤
│001   │迪傑電子股│玉山商業銀│94年5月20日 │300,000元 │AG0000000 │    │
│      │份有限公司│行高雄分行│            │          │          │    │
├───┼─────┼─────┼──────┼─────┼─────┼──┤
│002   │弘光通信有│彰化商業銀│98年2月28日 │150,000元 │EU0000000 │    │
│      │限公司    │行建成分行│            │          │          │    │
│      │          │          │            │          │          │    │
└───┴─────┴─────┴──────┴─────┴─────┴──┘